臺灣新竹地方法院民事簡易判決
110年度竹簡字第198號
原      告  陳明志  
被      告  武氏娥  
            呂月卿  
上列當事人間損害賠償事件，本院於民國110年4月20日辯論終結
，判決如下：
    主  文
被告武氏娥應給付原告新臺幣陸仟元，及自民國一一０年三月十
九日起至清償日止按年息百分之五計算之利息。
原告其餘之訴駁回。
訴訟費用由被告負擔百分之一，其餘由原告負擔。
本判決第一項得假執行。
原告其餘假執行之聲請駁回。
    事  實
一、原告主張：被告武氏娥於被告呂月卿同意下，於民國109年8
    月4日21時25分駕駛被告呂月卿所有之車牌號碼0000-00號自
    用小客車沿新竹市公道五路3段慢車道由南往北行駛，嗣行
    經新竹市東區公道五路東側、東進路口時，因未遵守禁止左
    轉標誌逕行左轉之過失，不慎撞擊訴外人陳秀娟所有而由原
    告所駕駛之車牌號碼000-0000號自用小客車，致車牌號碼00
    0-0000號自用小客車受損，並致原告受有右側前臂、右後腰
    擦傷、左側小腿擦挫傷等傷害。被告呂月卿為車牌號碼0000
    -00號自用小客車之車主，而同意被告武氏娥駕駛該車牌號
    碼0000-00號自用小客車，致發生本件通事故，被告呂月卿
    應負連帶損害賠償責任。被告過失不法行為已侵害原告之權
    利，原告自得依侵權行為損害賠償之法律關係請求被告連帶
    負損害賠償責任。茲就請求之範圍及金額分別敘明如下：㈠
　　拖吊費用及車輛損害：車牌號碼000-0000號自用小客車受損
    支出拖吊費用新臺幣（下同）4,000元；又車牌號碼000-000
    0號自用小客車已嚴重損壞無法維修報廢，委託原廠拆除車
    輛可用零件支出工資8,000元；另車牌號碼000-0000號自用
    小客車事故發生前之價值為988,000元，扣除保險公司理賠
    金額928,000元後，仍有交易價值減損60,000元，另受有升
    級原廠配備費用313,200元、整治費用68,482元之損害，合
    計損害共453,682元。㈡交通費用：原告因車輛受損，仍有醫
    院回診、上下班、接送子女及參加遠程活動之需求，故租車
    或叫車代步，自109年8月11日至同年11月7日計支付代步費
    用15,058元。㈢精神慰撫金：原告因本件車禍受傷，且因系
    爭車輛毀損需籌措鉅額費用購置新車承受莫大壓力，無車輛
    使用期間造成生活諸多不便，再者，事發後被告對賠償事宜
    均置之不理，原告奔波處理，致原告受有精神上之痛苦，故
    請求被告賠償精神上之損害5萬元。綜上，依民法第184條第
    1項前段、第185條第1項前段、第195條第1項前段、第196條
    之規定提起本件訴訟。並聲明：㈠被告應連帶給付原告518,7
    40元，及自起訴狀繕本送達翌日起至清償日止按年息5%
　　計算之利息。㈡原告願供擔保，請准宣告假執行。
二、被告武氏娥則以：車輛應該折舊等語抗辯，爰聲明：原告之
    訴駁回。
三、被告呂月卿則以：伊只是乘客，被非伊駕駛，車輛應該折舊
    等語抗辯，爰聲明：原告之訴駁回。
四、本院之判斷：
（一）原告主張被告武氏娥因過失傷害原告及毀損原告所駕駛之
      車牌號碼000-0000號自用小客車之事實，業據提出新竹市
      警察局道路交通事故初步分析研判表暨道路交通事故現場
      圖、新竹馬偕紀念醫院診斷證明書、車牌號碼000-0000號
      自用小客車車輛異動登記書等為證，並有新竹市警察局11
      0年3月11日竹市警交字第1100009156號函檢送之道路交通
      事故相關資料在卷可稽，復為被告武氏娥所不爭執，自堪
      信為真實。
（二）查本件交通事故之發生確係因被告武氏娥駕駛車牌號碼00
      00-00號自用小客車未遵守禁止左轉標誌逕行左轉之過失
      ，而不慎撞擊原告所駕駛之車牌號碼000-0000號自用小客
      車，此有新竹市警察局110年3月11日竹市警交字第110000
      9156號函檢送之道路交通事故相關資料在卷可稽，自堪認
      本件交通事故之發生確係被告武氏娥之過失所致，原告則
      無過失。據此，被告武氏娥就本件交通事故之發生確有過
      失，且被告武氏娥之過失行為與原告因本件交通事故所受
      之損害亦具相當因果關係，被告自應就其過失不法侵權行
      為所致原告之損害，負賠償責任。
（三）第按，因故意或過失，不法侵害他人之權利者，負損害賠
      償責任。民法第184條第1項前段固定有明文。惟按，侵權
      行為之債，固以有侵權之行為及損害之發生，並二者間有
      相當因果關係為其成立要件（即「責任成立之相當因果關
      係」）。惟相當因果關係乃由「條件關係」及「相當性」
      所構成，必先肯定「條件關係」後，再判斷該條件之「相
      當性」，始得謂有相當因果關係，該「相當性」之審認，
      必以行為人之行為所造成之客觀存在事實，為觀察之基礎
      ，並就此客觀存在事實，依吾人智識經驗判斷，通常均有
      發生同樣損害結果之可能者，始足稱之；若侵權之行為與
      損害之發生間，僅止於「條件關係」或「事實上因果關係
      」，而不具「相當性」者，仍難謂該行為有「責任成立之
      相當因果關係」，或為被害人所生損害之共同原因。（最
      高法院101年度台上字第443號判決要旨參照）。查原告雖
      另主張被告呂月卿為車牌號碼0000-00號自用小客車之車
      主，被告呂月卿同意被告武氏娥駕駛該車牌號碼0000-00
      號自用小客車，致發生本件通事故，被告呂月卿亦應負連
      帶損害賠償責任云云。然本件交通事故之發生，乃係因被
      告武氏娥未遵守禁止左轉標誌逕行左轉之過失所致，並非
      因被告呂月卿同意被告武氏娥駕駛所致，易言之，被告呂
      月卿同意被告武氏娥駕駛其所有之自用小客車，按諸一般
      情形，未必定發生本件交通事故，況被告武氏娥確領有我
      國之普通小型車駕駛執照，亦據被告武氏娥當庭提出駕駛
      執照經本院核閱無訛，故被告呂月卿同意被告武氏娥駕駛
      ，與本件交通事故之發生間，即不得謂有相當因果關係，
      自難成立侵權行為責任。據此，原告依侵權行為之法律關
      係主張被告呂月卿應負連帶損害賠償責任，而請求被告呂
      月卿連帶賠償損害，自屬無據。
（四）按因故意或過失不法侵害他人之權利者，負損害賠償責任
      ；汽車、機車或其他非依軌道行駛之動力車輛，在使用中
      加損害於他人者，駕駛人應賠償因此所生之損害；不法侵
      害他人之身體、健康、名譽、自由、信用、隱私、貞操，
      或不法侵害其他人格法益而情節重大者，被害人雖非財產
      上之損害，亦得請求賠償相當之金額。民法第184條第1項
      前段、第191條之2、第195條第1項前段分別定有明文。查
      被告武氏娥就本件車禍交通事故之發生確有過失，且原告
      亦因之受有損害，則原告本於侵權行為之法律關係，主張
      被告武氏娥應負侵權行為損害賠償責任，自屬有據。茲就
      原告之各項請求有無理由，分述如下：：
　　㈠拖吊費用及車輛損害：按因過失不法侵害他人之權利者，
      負損害賠償責任；汽車在使用中加損害於他人者，駕駛人
      應賠償因此所生之損害；不法毀損他人之物者，被害人得
      請求賠償其物因毀損所減少之價額。民法第184條第1項前
      段、第191條之2、196條固定有明文。然揆諸前揭規定，
      物被毀損時，乃被害人始得請求加害人賠償其物因毀損所
      減少之價值，而被害人則係指物之所有人。經查，系爭車
      牌號碼000-0000號自用小客車車主即所有人係訴外人陳秀
      娟，已據原告自認在卷，並有原告提出之車輛異動登記書
      在卷可稽，則原告既非該物即車牌號碼000-0000號自用小
      客車毀損之被害人，自無從請求被告武氏娥賠償該車牌號
      碼000-0000號自用小客車毀損之損害。據此，原告請求被
      告武氏娥賠償車牌號碼000-0000號自用小客車毀損所生之
      拖吊費用、車輛交易價值減損、車輛升級原廠配備費用、
      車輛整治費用、拆除可用零件工資費用之損害共453,682
      元，即屬無據，不應准許。
　　㈡交通費用：原告雖主張因車牌號碼000-0000號自用小客車
      受損，仍有醫院回診、上下班、接送子女及參加遠程活動
      之需求，故租車或叫車代步，自109年8月11日至同年11月
      7日計支付代步費用15,058元。然原告並非系爭車牌號碼0
      00-0000號自用小客車車主即所有人；且系爭車牌號碼000
      -0000號自用小客車係報廢，已為原告所自認，並有原告
      提出之車輛異動登記書在卷可稽，自無因維修期間無法使
      用而須支出代步費用可言；況依原告提出之新竹馬偕紀念
      醫院診斷證明書僅載明原告於109年8月4日、109年8月5日
      就診，故原告亦無自109年8月11日至同年11月7日需支付
      就醫代步費用之情事。據此，原告請求被告武氏娥賠償交
      通費用之損害15,058元，亦屬無據，不應准許。
　　㈢精神慰撫金部分：按不法侵害他人之人格權，被害人受有
      非財產上損害，請求加害人賠償相當金額之慰撫金時，法
      院對於慰撫金之量定，應斟酌實際加害情形、所造成之影
      響、被害人痛苦之程度、兩造之身分地位經濟情形及其他
      各種狀況，以核定相當之數額（最高法院47年度台上字第
      1221號、51年度台上字第223號判例意旨參照）。查被告
      武氏娥就本件車禍交通事故之發生確有過失，且原告亦因
      之受有前揭傷害，已如前述，衡諸原告所受之傷害，堪認
      精神上應受有痛苦。從而，原告本於侵權行為之法律關係
      ，請求被告武氏娥賠償非財產上損害，自屬有據。本院審
      酌被告武氏娥係因過失而造成原告受有前揭傷害，又參以
      被告武氏娥為高中畢業，從事製造業，家庭經濟狀況普通
      ；原告則係大學畢業，為工程師，家庭經濟狀況小康，此
      已據兩造陳明在卷可佐，而綜據兩造之學經歷、社會地位
      、經濟狀況，被告武氏娥所為侵權行為態樣及原告所受精
      神上之痛苦程度等一切情狀，認原告請求被告武氏娥給付
      非財產上之損害50,000元，核尚屬過高，應以6,000元為
      相當，逾此部分之請求，即非有據，無從准許。
    ㈣綜據上述，原告得請求被告武氏娥賠償之損害為6,000元。
五、綜上，原告基於侵權行為損害賠償之法律關係，請求被告武
    氏娥給付6,000元，及自起訴狀繕本送達翌日即110年3月19
    日起至清償日止按年息5%計算之利息範圍內，為有理由，應
    予准許。至逾上開範圍所為之請求，則無理由，應予駁回。
六、假執行宣告：本件係依民事訴訟法第427條第1項適用簡易訴
    訟程序所為被告武氏娥部分敗訴之判決，就被告武氏娥敗訴
    部分，應依職權宣告假執行。至原告其餘假執行之聲請，則
    因原告其餘之訴業經駁回，而失所附麗，應予駁回。
七、本件判決之基礎已臻明確，兩造其餘之攻擊或防禦方法及所
    用之證據，核均與本判決結果無影響，爰不一一予以論列，
    併此敘明。
八、訴訟費用負擔之依據：民事訴訟法第79條。
中    華    民    國   110    年     5    月     4    日
                  新竹簡易庭    法  官  汪銘欽
以上正本係照原本作成。
如對本判決上訴，須於判決送達後20日內向本院提出上訴狀。如
委任律師提起上訴者，應一併繳納上訴審裁判費。
中    華    民    國   110    年     5    月     4    日
                                書記官  周育瑜